【裁判字號】    92,訴,849
【裁判日期】    920811
【裁判案由】    當選無效
【裁判全文】
臺灣臺南地方法院民事判決  九十二年度訴字第八四九號
    原      告    甲○○
    被      告    富貴龍門公寓大廈管理委員會
    兼法定代理人  乙○○
右當事人間請求確認當選無效事件，本院判決如左：
    主      文
原告之訴駁回。
訴訟費用由原告負擔。
    事實及理由
一、原告主張：
  (一)緣富貴龍門大廈第九屆區分所有權人會議於民國九十二年三月十四日晚上七時三
    十分舉行。被告乙○○當選被告富貴龍門大廈管理委員會（以下簡稱為富貴龍門
    管委會）第十屆委員，復於同年四月四日管委會第一次會議，當選該屆主委。依
    本大樓住戶公約組織章程規定，主委、副主委、監委三位委員，須具有區分所有
    權人暨住戶之身分方得當任，查被告乙○○並不具區分所有權人身分，明顯違反
    本大樓住戶公約，其任職被告富貴龍門管委會之主任委員為無效等語。
  (二)聲明：請求確認乙○○任職富貴龍門大廈管理委會主任委員無效。
二、被告則以：
  (一)按被告乙○○係經富貴龍門大廈第九屆區分所有權人會議全體區分所有權人於九
    十二年三月十四日選為第十屆管理委員會之不分區委員（各棟委員由各棟區分所
    有權人選出，只有不分區委員由全體語彙之區分所有權人選出），嗣第十屆管理
    委員會於九十二年四月四日召開第一次會議選舉各職司委員時，訴外人陳祈成為
    防免被告乙○○續任主任委員，曾到會提出應由所有權人擔任之意見，被告乙○
    ○當時提出被告之妻林上人所有四樓十五之所有權狀，及地政事務所於九十年五
    月核發四樓十五權利人為被告乙○○，權利價值為本金新臺幣（下同）二百四十
    七萬元之他項權利證明書，證明被告乙○○為該房地實質上之所有權人，被告乙
    ○○之妻僅為形式上之所有人，符合富貴龍門管理委員會組織章程於社區應有房
    地可供擔保之規範目的，且經全體出席委員一一檢視被告乙○○提出之權狀，均
    確認被告乙○○符合競選主任委員資格，始推舉被告乙○○出任主任委員，經當
    時主席即富貴龍門公寓大廈召集人韓輝宣佈被告當選主委一職，此有第十屆管理
    委員會第一次會議記錄可稽。被告乙○○基此合法有效之管理委員會決議擔任主
    委一職，即有正當權源，何來無效之有？
  (二)有關社區自治事項，社區之章程制定目的及文義解釋應尊重社區之詮釋。按公寓
    大廈之住戶非該專有部分之區分所有人者，除本細則、區分所有權人會議之決議
    或規約另有規定外，得選舉、推選或被選任、推選為管理委員、主任委員或管理
    負責人，公寓大廈管理條例施行細則第十一條定有明文。查被告乙○○於第九屆
    區分所有權人會議召開前，已擔任第八屆管理委員會副主任委員及第九屆管理委
    員會主任委員一年，期間全體住戶並無異議，於本次召開區分所有權人會議時，
    非特未質疑被告乙○○之前擔任副主委及主委之資格身分，反而再推選被告乙○
    ○擔任下一屆不分區委員，堪認區分所有權人會議對被告擔任主委並無疑義，況
    富貴龍門管理委員會組織章程所附之組織體系表與委員執掌表均已廢棄多年，此
    由以下情節可予印證：(1)原告自己擔任主委時，其第二屆之副主任委員柯堯山亦
    非所有權人（所有權人為其妻）、其第四屆監委洪明川僅為社區之承租戶，與所
    有權完全無關；(2)另第五屆主任委員黃中一亦非所有權人（所有權人為其妻）；
    (3)第六、七屆主任委員蕭正明亦非所有權人（所有權人為其妻）；(4)第八屆被告
    乙○○已擔任副主任委員（名義上所有權人為被告之妻）；(5)第九屆主任委員亦
    為被告乙○○等情。歷屆召開區分所有權人會議時均無人對上開個人資格有任何
    異議，且原告自己對其擔任主委時未具有所有權人身分而擔任副主委、監委之身
    分亦從未主張質疑或令渠等不得擔任，足認富貴龍門社區住戶之認知，所謂「所
    有權人並為現住戶之住戶代表」係指不論所有權到底是妻或夫所有，只要該戶是
    買的、不是承租的即可，意旨承租人只是過客，不會用心照顧社區，只有真正在
    社區置產的才會照顧社區如同看顧自己的財產，故富貴龍門社區歷屆均有所有權
    人之夫或妻擔任主委、副主委、監委、財委等重要職務，於歷次區分所有權人會
    議時均無人異議，職是，富貴龍門對主委、副主委、監委之資格限制，係以戶為
    單位，本質上非法律解釋，而係本於道德觀、價值觀之考量，非富貴龍門社區之
    其他機關應予以尊重。
  (三)再者，公寓大廈管理條例對專有部分有管理支配權之人稱為「區分所有權人」，
    而系爭富貴龍門管理委員會組織章程所附之委員執掌表有關主任委員、副主委、
    監委之資格定為「但限所有權人並為現住戶之住戶代表」，顧名思義，顯非指公
    寓大廈管理條例所稱之區分所有權人本人，而係指現在為富貴龍門社區住戶且有
    所有權人該戶的「住戶代表」即可，亦即不限該產權所有人，即以其本人或家庭
    成員為代表均可，此由富貴龍門管理委員會組織章程第五條：「本大廈管理業務
    之最高決策機構為住戶大會，由本大廈住戶每戶各派一人組成之」等規定可知每
    戶所派之人即為住戶代表，益徵前開資格限制非所有權本人，而係有所有權現住
    戶該戶之住戶代表，此即富貴龍門管理委員會歷來選舉結果有前開所述情節與此
    文義解釋相符，均無人異議之原因。
  (四)綜上所陳，被告乙○○既符合擔任主任委員資格，原告之訴即無理由，況被告亦
    著手辦理四樓十五號房屋所有權登記，本件訴訟更無實益，且原告係因被告乙○
    ○對其提出妨礙名譽及恐嚇之刑事自訴（九十二年自字第一○一號）始挾怨報復
    ，分別對被告乙○○提起九十二年自字第一○六號偽造文書自訴（被告已反訴誣
    告，以上案件均定於九十二年八月二十九日宣判）及本件當選無效之訴，其對富
    貴龍門社區歷年管理委員出任資格現象不聞不問，唯獨於被告乙○○紛紛擾擾後
    ，才質疑被告乙○○當選資格，並提起本訴，實有濫訴、浪費司法資源之嫌。
  (五)聲明：原告之訴駁回。
三、按確認法律關係之訴，非原告有即受確認判決之法律上利益，不得提起之，民事
    訴訟法第二百四十七條第一項定有明文。又前開條文所謂即受確認判決之法律上
    利益，係指因法律關係之存否不明確，致原告在私法上之地位有受侵害之危險，
    而此項危險得以對於被告之確認判決除去之者而言，最高法院著有四十二年台上
    字第一○三一號判例可供參照。本件原告起訴請求確認被告乙○○與被告富貴龍
    門管委會間任職關係不存在，係以被告乙○○並未具備富貴龍門公寓大廈之區分
    所有權為所憑之論據，惟對於其私法上地位將因被告乙○○之任職地位未定而受
    有侵害危險乙節，則未提出任何說明，遑論該危險得以本件確認判決除去，故原
    告就本件被告間任職關係之存否，難認有何即受確認判決之法律上利益，揆諸前
    開說明，原告請求確認被告乙○○之任職無效，乃無理由，應予駁回。
四、結論：本件原告之訴為無理由，依民事訴訟法第第七十八條，判決如主文。
中      華      民      國    九十二    年      八      月    十一    日
                                臺灣臺南地方法院民事第一庭
~B法      官  吳坤芳
右為正本係照原本作成
如對本判決上訴，須於判決送達後廿日內向本院提出上訴狀
中      華      民      國    九十二    年      八      月     十四   日
~B法院書記官  陳信良


司法院資訊處製作；財團法人民間司法改革基金會備份。
